【裁判字號】    97,易,1542
【裁判日期】    970827
【裁判案由】    傷害等
【裁判全文】
臺灣板橋地方法院刑事判決              97年度易字第1542號
公  訴  人  臺灣板橋地方法院檢察署檢察官
被      告  丙○○
上列被告因傷害等案件，經檢察官聲請以簡易判決處刑（96年度
偵字第26005 號），本院認不宜以簡易程序為之，改依通常程序
判決如下：
    主  文
丙○○無罪。
    理  由
一、檢察官原聲請簡易判決處刑意旨略以：被告丙○○於民國96
    年9 月26日晚間6 時許，在臺北縣三重市○○路○段120 巷
    24號六和餐廳內，基於傷害人身體之犯意，徒手自告訴人乙○○後方掐住其頸部，順勢推其撞擊上開餐廳內之柱子，致
    告訴人受有頸部左、右處各約6 公分、4.5 公分擦傷之傷害
    。後告訴人掙脫欲離去之際，被告復基於毀損之犯意，自告
    訴人後方將其上衣撕破，致令不堪用，足以生損害於告訴人
    。因認被告所為，係涉犯刑法第277 條第1 項之傷害罪及同
    法第354 條之毀損罪等語。
二、按犯罪事實應依證據認定之，無證據不得認定犯罪事實；又
    不能證明被告犯罪者，即應諭知無罪之判決，刑事訴訟法第
    154 條第2 項、第301 條第1 項分別定有明文。次按認定不
    利於被告之事實，須依積極證據，苟積極證據不足為不利於
    被告事實之認定時，即應為有利於被告之認定，更不必有何
    有利之證據；又告訴人之告訴，係以使被告受刑事訴追為目
    的，是其陳述是否與事實相符，仍應調查其他證據以資審認
    ，最高法院30年上字第816 號、52年台上字第1300號判例意
    旨可資參照。
三、本件公訴意旨認被告丙○○涉有上開罪嫌，無非係以告訴人
    乙○○於警詢及偵查中之指訴、證人林廖秀梅、柯惠珠於警
    詢中之證述、臺北縣立醫院診斷證明書一紙、上衣遭扯破照
    片二幀為主要論據。訊據被告固坦承於上開時、地有與告訴
    人發生衝突，惟堅決否認有傷害及毀損犯行，辯稱：當時告
    訴人與證人姚淑芳、甲○○等人一同在上開六和餐廳用餐，
    伊係進入餐廳與姚淑芳交談，不料告訴人突然持酒瓶欲攻擊
    伊，伊便伸手阻擋告訴人，之後證人甲○○隨即將伊抱住，
    伊根本無法攻擊告訴人，更未將告訴人之上衣拉破等語。
四、經查：
(一)被告、告訴人及證人姚淑芳間有財務借貸及因此衍生之房屋
    抵押、過戶等糾紛，致告訴人持有被告所簽發共計新臺幣（
    下同）數百萬元之本票，進而向被告催討等事實，為被告所
    供承不諱，核與證人乙○○、姚淑芳於本院審理中所為之證
    述相符，並有因此所衍生互控詐欺之臺灣臺北地方法院檢察
    署檢察官96年度偵緝字第1194號（乙○○告訴姚淑芳）、臺
    灣板橋地方法院檢察署97年度偵字第15427 號（被告告訴姚
    淑芳及乙○○夫妻）不起訴處分書、及因告訴人託人催討上
    開債務所衍生臺灣板橋地方法院檢察署檢察官97年度偵字第
    4396、7091號起訴書各一份在卷可按。又被告與告訴人於上
    開時間在六和餐廳內發生衝突乙節，亦據被告坦承不諱，核
    與證人林廖秀梅、柯惠珠於警詢中、證人乙○○於偵查及本
    院審理中、證人姚淑芳、甲○○、丁○○於本院審理中所為
    之證述相符，是此部分之事實固均堪認定，合先敘明。
(二)本案依被告及證人姚淑芳、甲○○所述，被告當時進入餐廳
    後，係先向乙○○、姚淑芳談論關於房屋權狀之事後，方與
    告訴人發生衝突（參見本院97年度簡字第310 號卷97年3 月
    28日訊問筆錄第4 、5 、7 頁），證人即告訴人乙○○後於
    本院審理時，亦明確證稱當時被告進入餐廳後，有先打姚淑
    芳一巴掌（姚淑芳則稱僅係拍肩膀），伊就跟被告講說不要
    這樣、好好的講等語（參見上開本院訊問筆錄第11、12頁）
    ，顯見被告當時確有先與告訴人交談數句後，方發生本件衝
    突甚明。詎告訴人乙○○於警詢時竟稱當時被告係一進來就
    從後面襲擊伊，告訴人之妻林廖秀梅於警詢時亦稱當時被告
    「從外面進來時無緣無故就走過來以雙手掐住我先生的脖子
    。」等語（參見96年度偵字第26005 號偵查卷第7 、10頁）
    ，對於衝突前是否曾經交談，告訴人是否先有攻擊之動作及
    被告有何動機施暴等情均略而不談，可徵渠等所證均有避重
    就輕或刻意誇大之情事，參以前述告訴人與被告間原已有債
    務糾紛，告訴人亟欲向被告催討債務等情，是告訴人及其妻
    所證，尚難遽以憑採。
(三)再證人乙○○於本院審理中證稱，當時被告係一手自前方掐
    住其脖子，一手自頸部後方掐住，之後從背面推伊去撞餐廳
    的柱子，伊以手護住頭部，頭撞在手上面等語（參見本院97
    年7 月2 日審判筆錄第3 、4 頁），然亦證稱該柱子在其座
    位對面，距離約兩、三尺等語（參見上開本院審判筆錄第6
    、7 頁）。然查該柱子既係在告訴人座位對面，勢必要繞過
    桌子才能撞倒，且距離約兩、三尺，在過程中告訴人勢必會
    不斷掙扎並碰到桌椅等物，加上撞上柱子之衝撞力道，告訴
    人理應受傷之部位當不止頸部一處。況被告拖或推告訴人撞
    桌子對面之柱子過程中，並非直線前進，加上告訴人之反抗
    力道，被告勢必需十分用力掐緊告訴人之頸部方能拖動前進
    ，則被告頸部所受之傷害亦理應不只有告訴人所稱之指甲刮
    傷（參見上開本院審判筆錄第4 頁），應有十分明顯之勒痕
    瘀傷，方符情理。詎告訴人嗣後所提出之診斷證明書中，竟
    僅記載告訴人受有頸部左、右處各約6 公分、4.5 公分擦傷
    之傷害，頸部其餘部分並無瘀傷傷勢，身體其餘部位亦無告
    訴人大力掙扎中因碰撞、擦撞而受傷之情形，參以本件係告
    訴人離開現場回家後方持診斷證明書至警局報案（參見警方
    移送書），並非當場直接至醫院就診，是證人乙○○前揭所
    證，是否屬實，其所受頸部之擦傷傷害，是否確為被告所致
    ，並非無疑。
(四)證人甲○○自承與被告、告訴人均係好友，其人雖在現場，
    然對於衝突發生之原因以重聽為由不願明說，雖證稱衝突發
    生後伊有抱住被告，但稱其隨即前往廁所，不知後續發展等
    語（參見上開本院訊問筆錄第8 、9 、11頁），然被告及告
    訴人乙○○均稱證人甲○○始終留在現場，中途並未前去廁
    所（參見上開本院訊問筆錄第12頁），可徵證人甲○○對於
    案發過稱所證係有所保留閃躲，無從盡信。且證人甲○○雖
    嗣後於本院審理中證稱被告曾從伊前面跨過去，對告訴人勒
    脖子，我就趕快把被告拉開等語（參見本院97年8 月1 日審
    判筆錄第6 頁），然亦旋即證稱不知道被告的手有無碰到告
    訴人脖子、只看到被告的手舉起來等語（參見上開本院審判
    筆錄第6 、8 頁），是此部分亦僅能證明被告或有攻擊告訴
    人之意圖，不能證明被告是否已經碰觸到告訴人之脖子。另
    證人即六和餐廳老闆丁○○於本院審理中亦明確證稱當時現
    場並未聽聞有人受傷之訊息（參見上開本院審判筆錄第4 頁
    ），是綜合上情觀之，並不能排除被告雖欲攻擊告訴人，然
    甫碰及告訴人即遭證人甲○○抱開之可能性，並無足夠證據
    證明告訴人所受上開頸部傷勢為被告當時所造成。
(五)至毀損部分，證人乙○○歷次均證稱係其欲逃離現場時，遭
    被告從後方以手扯破等語。然依卷附照片觀之（參見上開偵
    查卷第14頁上方照片），告訴人上衣背後僅有一處破裂，且
    面積不大，約為數公分，而告訴人之上衣為一般常見之夏季
    短袖汗衫，一般兼做男性內衣使用，質地頗為鬆軟透氣，在
    大力拉扯之下，理應不止僅破裂數公分，是依該破裂處之情
    形觀之，與其說係遭人自後方大力扯破，毋寧係遭某種物品
    勾破之可能性較高。證人乙○○嗣經檢察官問及此點，即改
    口稱：「（檢察官問：可是衣服看起來是勾破的，如果是扯
    破的話應該會更大洞？）我不知道。我出門衣服好好的。應
    該是打架不知道怎樣拉到的，不然我的衣服怎麼會破。（檢
    察官問：既然你認為是打架拉扯的，你認為他是故意弄破的
    ，還是沒有注意弄破的？）應該是不小心弄破的。」等語（
    參見本院97年7 月2 日審判筆錄第3 、4 頁）。換言之，證
    人乙○○根本不知其上衣係如何受損，亦不知是否係被告故
    意為之，僅係因其與被告間發生拉扯衝突，即「推測」係遭
    被告故意扯破，是其所證，自難逕以採信。而其在此情形下
    ，證人乙○○先前竟能具體描述係其欲離開現場時，遭被告
    自後方扯破等情，亦可徵其所證迭有誇大不實之情事。此外
    ，證人丁○○於本院審理中亦證稱當時並未有人提及衣服遭
    撕破之事（參見本院97年8 月1 日審判筆錄第4 頁），是被
    告是否果有故意扯破撕裂告訴人上衣之行為，亦非無疑。
五、綜上所述，本件依調查所得證據，對於被告是否果有故意掐
    住告訴人頸部並推撞柱子成傷之傷害行為，及是否有故意扯
    破告訴人上衣之毀損行為，本院認猶有合理之懷疑，尚未達
    有罪之確信，依「罪疑唯有利於被告」之原則，即應為有利
    於被告之認定。此外，復查無其他積極證據足資證明被告確
    有公訴意旨所指之傷害及毀損犯行，揆諸前揭法條及判例意
    旨，其犯罪尚屬不能證明，依法自應諭知無罪之判決。
據上論斷，應依刑事訴訟法第301 條第1 項，判決如主文。
本案經檢察官吳宗光到庭執行職務。
中    華    民    國    97    年    8     月    27    日
                  刑事第十七庭  法  官  張紹省
以上正本證明與原本無異。
如不服本判決應於送達後十日內向本院提出上訴狀。
                                書記官  周雅玲
中    華    民    國    97    年    8     月    29    日


司法院資訊處製作；財團法人民間司法改革基金會備份。
